【裁判字號】    96,上訴,5266
【裁判日期】    971002
【裁判案由】    偽造有價證券等
【裁判全文】
臺灣高等法院刑事判決                96年度上訴字第5266號
    上  訴  人
    即  被  告  丁○○
    選任辯護人  詹振寧律師
上列上訴人因偽造有價證券等案件，不服臺灣基隆地方法院96年
度易字第294號，中華民國96年10月17日第一審判決（起訴案號
：臺灣基隆地方法院檢察署90年度偵字第2821號），提起上訴，
本院判決如下：
    主  文
上訴駁回。
    事  實
一、丁○○ (所犯行使偽造文書罪部分，業經被告撤回上訴確定
    )與前夫甲○○因經商失敗，信用不佳，無法以彼2人之名義
    辦理公司設立登記，遂於民國82年間，央請甲○○之姪女王
    麗卿掛名成立禾鎮有限公司（以下簡稱「禾鎮公司」；址設
    「桃園縣蘆竹鄉內厝里10之10號」），俾丁○○得以實際負
    責人之身分經營禾鎮公司。乃禾鎮公司自88年起，即因經營
    不善而屢陷窘境，丁○○為圖疏己困，遂或獨自，或與他人
    基於犯意之聯絡，分別實施下列各起犯行：
  (一)緣化名「徐明弘」之成年男子（真實姓名年籍不詳），為遂
    其利用「人頭戶支票」詐騙他人財物之目的，竟招攬朱進財
    （未據起訴）於88年6月2日，以「朱進財」本人名義向臺北
    市士林區農會（以下簡稱「士林農會」）申請開設支票存款
    帳戶，藉以取得士林農會所發給、帳號為「000000000」之
    空白支票簿；又為培養上開支票信用，俾取信於與之互有交
    易往來之不特定第三人，「徐明弘」持以開票之初，亦均令
    所簽發支票如期兌現。乃丁○○明知首開支票係其友人「徐
    明弘」藉由「人頭」朱進財之名義申設帳戶所取得之「人頭
    戶支票」，猶為圖緩解禾鎮公司債款屆期之龐大壓力，而萌
    生向「徐明弘」借票調現之念。亦即：先以首開支票假充「
    客票」持向不特定之第三人調現週轉，再利用各該發票日期
    之先、後時差換取期限利益，藉此「以債養債」方式，使所
    簽發之各該支票得以依序兌現，而暫解禾鎮公司燃眉之急。
    惟此輪替持票調現之方式，究非長遠之計。詎丁○○明知輪
    替持票調現終有窮盡之時，復明知首開支票既屬「人頭戶支
    票」，則其顯無期待朱進財或「徐明弘」使之如期兌現之可
    能；即其雖無「支票必定不能兌現」之確信，仍應有「支票
    顯然可能無從兌現」之預見，猶為一己之私，而不違背其本
    意（即縱使所簽發之支票不能兌現，亦不違反丁○○之本意
    ），進而萌生為自己不法所有之意圖暨詐取他人財物之犯意
    ，自88年10月間起，陸續以不詳代價，向「徐明弘」換取首
    開支票簽發使用，藉此與朱進財、「徐明弘」達成直接或間
    接之犯意聯絡，繼而先、後利用首開支票假充「客票」持向
    不特定之第三人調現週轉，再視實際情況將其週轉所得現金
    匯入前揭帳戶，俾發票日期依序屆至之各該支票得以如期兌
    現。89年4月初，丁○○又以禾鎮公司為名，向順嘉塑膠有
    限公司（址設「臺北縣三重市○○街96號」）購買價值總計
    310,000元之塑膠材料乙批，並以首開「人頭戶支票」簽發
    「票面金額『310,000元』；發票日期『89年4月30日』；支
    票號碼『FA0000000』；發票人『朱進財』」之支票1紙（以
    下簡稱「系爭人頭支票」），權充「客票」以代買賣價金之
    交付，藉此取信於順嘉塑膠有限公司之負責人丙○○，使丙○○陷於錯誤，誤以「系爭人頭支票」必能如期兌現，而同
    意交付丁○○所需之塑膠材料乙批。詎「系爭人頭支票」經
    屆期提示，竟因存款不足致遭退票（退票日期：89年5月2日
    ）；其後，丁○○雖曾於89年5月5日，藉詞「退補」而向丙○○索回「系爭人頭支票」，然其旋亦不知所蹤。至此，丙○○始知上當受騙並即報警究辦。
  (二)茲以如(一)所述之「人頭戶支票」，終因退票紀錄過多，致遭
    金融機構於89年5月12日列為拒絕往來戶。丁○○為圖緩解
    公司窘境，遂亟思另闢他途，適乙○○積欠其前夫甲○○60
    ,000 元未償，丁○○遂自90年1月間起，轉而代其前夫甲○○向乙○○追討債款，並經乙○○以其申辦所餘之銀行支票
    開立票面金額各為10,000元之支票4紙以代舊債清償，暨以
    「銀行支票業經用罄且其票據信用不佳、無從再為申領」等
    情詞希允展延餘款（20,000元）期限。乃丁○○見乙○○良
    善可欺，竟萌生意圖為自己不法之所有而詐取他人財物暨意
    圖供行使之用而偽造有價證券之犯意，分別為下列犯行：
  1.丁○○為圖取乙○○之空白支票俾己自由使用，先藉「催討
    餘款（20,000元）」為名，經乙○○首肯而代之向富邦銀行
    民生分行（以下簡稱「富邦民生銀行」）申領空白支票使用
    ；再佯以「禾鎮公司刻需現金200,000元週轉」，俾趁勢對
    乙○○提出「借票調現」之要求；繼而或託稱「乙○○所餘
    欠款（20,000元）可逕自借票調現之項款扣除」，或藉口「
    各該金主之借款金額暨其還款日期均未敲定，以致無從憑以
    決定各該票面金額暨其發票日期之填載內容」，使乙○○陷
    於錯誤，誤以丁○○「借票調現」之「總額度必不至逾越20
    0,000元範圍」（即誤認就令所允交者，為「票面金額」空
    白之支票，丁○○亦必遵守其借票諾言，僅於各該票面金額
    合計未逾200,000元之範圍以內，據以開拆填載），又誤以
    丁○○日後必有清償能力，而於90年2月26日，將業經其本
    人蓋用「乙○○」發票印章暨其票號分別為AU0000000、AU
    0000000、AU0000000、AU0000000之富邦民生銀行空白支票4
    紙（支票帳號：000000000）持交丁○○，俾丁○○得在其
    同意之200,000元總額度以內，視其向第三人（金主）調現
    之實際情況，分別填載其發票金額暨其發票日期以完成各該
    發票行為。丁○○遂以此方式，詐騙乙○○交付上開空白支
    票4紙得逞。
  2.丁○○取得如1.所述之空白支票4紙後，明知其祇於「各該
    票面金額合計未逾200,000元之範圍以內」，方有權代乙○○填寫各該發票金額暨其發票日期，猶意圖供行使之用，接
    續在票號分別為AU0000000、AU0000000之空白支票2紙，分
    別填寫發票日期90年6月10日、90年6月30日暨其票面金額68
    8,390元、135,000元，詳如附表之所示，藉此逾越授權範圍
    而以乙○○之名義偽造有價證券（即逾越授權範圍代乙○○
    完成其發票行為）。其後，復或持如附表編號所示，票面
    金額688,390元之支票1紙，經由不知情之戊○○轉交王紓綺
    以借調現款，以此方式行使偽造有價證券而取得王紓綺所交
    付之本金663,000元（票面金額688,390元係本金加計利息2
    分之總額）；或持如附表編號所示，票面金額135,000元
    之支票1紙，經由不知情之何俊禮背書轉交朱榮裕以借款調
    現，以此方式行使偽造有價證券而取得朱榮裕所交付之135,
    000元。嗣因如附表所示支票屆期提示不獲兌現，乙○○
    遂逕向富邦民生銀行查詢而得悉上情，並報警究辦。
二、案經丙○○、乙○○訴由臺灣基隆地方法院檢察署檢察官偵
    查起訴。
    理  由
一、證據能力
  (一)證人未經依法具結之證述：
    按證人、鑑定人倘依法應具結而未具結者，其證言或鑑定意
    見，依刑事訴訟法第158條之3規定，乃絕對無證據能力，而
    不得作為本案審判之證據。查證人丙○○於檢察官偵查中，
    概係以「告訴人」或「受訊問人」之身分而為陳述，且所供
    有關本案被告丁○○之涉案情節，亦未經檢察官於供前或供
    後告以偽證罪之處罰並命之具結。兼以證人拒絕證言、證人
    應具結陳述、不得令其具結等刑事訴訟法之相關規定，雖曾
    歷經92年2月6日之修正公布（訂自92年9月1日施行），然觀
    諸檢察官訊問當時有效之法律規定（修正前刑事訴訟法第18
    0條、第181條、第186條規定參照），核亦足見，檢察官訊
    問證人之時，並無所謂「不得令證人（丙○○）具結之事由
    」。乃竟疏未依法於供前或供後告以偽證罪之處罰並命之具
    結，則其當屬證人依法應具結而未具結之證言，按諸首開規
    定，自係絕對無證據能力，恆不得作為本案審判之證據。
  (二)除(一)以外，其餘「被告以外之人，於審判外之言詞或書面陳
    述」：按被告以外之人於審判外之言詞或書面陳述，除法律
    有規定者外，不得作為證據，刑事訴訟法第159條第1項固有
    明文。惟被告以外之人於審判外之陳述，即令與同法第159
    條之1至同法第159條之4「傳聞證據排除之例外」等規定不
    符，然「經當事人於審判程序同意作為證據，法院審酌該言
    詞陳述或書面陳述作成時之情況，認為適當者，亦得為證據
    ；當事人、代理人或辯護人於法院調查證據時，知有上開刑
    事訴訟法第159條第1項不得為證據之情形，而未於言詞辯論
    終結前聲明異議者，視為有前項之同意」，刑事訴訟法第15
    9條之5亦有明定。蓋被告之「反對詰問權」，核屬憲法第8
    條第1項規定「非由法院依法定程序不得審問處罰」之正當
    法律程序所保障之基本人權及第16條所保障之基本訴訟權，
    不容任意剝奪。是為保障被告之「反對詰問權」，92年2月6
    日修正公布之刑事訴訟法，乃酌採英美法之傳聞法則，明定
    被告以外之人於審判外之陳述，性質上均屬傳聞證據，依傳
    聞法則，原均無證據能力。惟「反對詰問權」既屬被告訴訟
    防禦之一種，則倘法院於審理之時，業已賦與被告合理主張
    是項權利之機會，乃被告於審慎評估其訴訟之優勝劣敗後，
    竟甘於放棄關此權利之行使（例如：證人於審判外之陳述已
    明，倘一再傳喚到庭俾踐行詰問，不過徒增審訊時間，而無
    助事實釐清。又如：倘傳喚證人到庭俾踐行詰問，不僅無從
    維護被告本身利益，甚且可能惡化刑事被告處境，使被告居
    於更為不利之劣勢），則已足見「反對詰問」之於被告本案
    防禦之了無助益！此際，倘仍強令被告為此主張，則其結果
    恐亦將與「被告之不防禦」無殊，而終將悖離憲法保障人民
    訴訟權及刑事訴訟法酌採英美傳聞法則之本旨。據此，被告
    本於自主意志而放棄「反對詰問權」之主張或行使，參諸憲
    法保障人民訴訟權之真意，自應賦與相對等之尊重。更何況
    ，鑒於我刑事訴訟法採用傳聞證據排除法則之重要理由之一
    ，無非「傳聞證據未經當事人以反對詰問予以覈實」，是倘
    當事人「不願」對原供述人為反對詰問，則自法理以言，法
    院似亦全無假職權為名，任意介入以「否定」是項傳聞證據
    證據能力之空間、餘地！尤以參諸我刑事訴訟法第159條之5
    之立法理由，除係明確揭示前開傳聞證據排除法則之基本法
    理，更係明確指出本次修正併「參考日本刑事訴訟法第326
    條第1項規定」之立法意旨（參見立法理由三）；而「有關
    檢察官及被告均同意作為證據之傳聞書面材料或陳述，概可
    直接援引該國刑事訴訟法第326條規定資為傳聞證據排除例
    外之法律依據，祇於檢察官或被告不同意之例外情況，始須
    進而斟酌該等書面材料或陳述究否符合該國其他傳聞證據排
    除之例外規定，俾憑另行認定關此證據資料是否具備證據能
    力」，則向屬日本刑事審判實務之運作方式！本此同旨，我
    刑事訴訟法第159條之5當更加不宜逕為反於繼受國之解釋，
    是自應認為「在當事人間無爭執之案件中，傳聞證據基本上
    均可依據前引規定提出於法院使用」！準此，在證據能力俱
    無爭執之案件中，法院當亦毋庸再依刑事訴訟法第159條之1
    至同法第159條之4等規定為個別性之斟酌，並應逕自援引刑
    事訴訟法第159條之5，資為傳聞證據排除例外之法律依據，
    方符憲法保障基本人權及人民訴訟權之本旨！查本院認定事
    實所引用之卷證資料（詳如後述），其中，有關「被告以外
    之人於審判外之言詞或書面陳述」，非特未經被告、辯護人
    或公訴人爭執其證據能力，且自形式察其作成、取得當時外
    部情況，亦俱無「任意性」或「信用性」違反而顯然不適當
    之情形，即尚與刑事訴訟法第159條之5之規定相符。按諸首
    開說明，本院自應援引刑事訴訟法第159條之5規定資為傳聞
    證據排除例外之法律依據，即認關此「被告以外之人於審判
    外之言詞或書面陳述」，均有證據能力，而毋庸再依刑事訴
    訟法第159條之1至同法第159條之4等規定為個別性之斟酌。
二、事實認定訊之被告丁○○矢口否認有事實欄一(一)(二)之所載犯
    行，辯稱：伊與丙○○間有生意往來，因為伊結束生意，丙○○有一段很長時間無法找到伊，此次是因為一時週轉不靈
    ，導致貨款無法支付，伊沒有詐欺犯意；而4紙空白支票係
    乙○○借伊使用，68萬元是伊填上去的，有經過乙○○同意
    ，乙○○與我們之間有債權、債務關係，伊沒有偽造有價證
    券云云。惟查：
  (一)如本判決事實欄一(二)所指被告持用「人頭戶支票」以詐欺取
    財之犯罪事實：
  1.「89年4月初，被告以禾鎮公司名義，向順嘉塑膠有限公司
    購買價值總計310,000元之塑膠材料乙批，並以『系爭人頭
    支票』權充『客票』以代買賣價金之交付，而取得丙○○所
    交付之塑膠材料乙批。乃『系爭人頭支票』經屆期提示，竟
    因存款不足致遭退票（退票日期：89年5月2日）；又被告雖
    曾於89年5月5日，藉詞『退補』而向丙○○索回『系爭人頭
    支票』，然其旋亦不知所蹤」等情節，除經證人丙○○以刑
    事告訴狀敘稱歷歷（偵字第2821號偵查卷第1-2頁。按：此
    乃證人丙○○於「審判外之書面陳述」；其證據能力則參見
    前述），並有上開支票暨退票理由單（均影本；偵字第2821
    號偵查卷第3-4頁）附卷足佐，且為被告所不否認（原審96
    年7月4日準備程序筆第16-17頁）。是關此事實，當屬本院
    所首堪認定。
  2.其次，「系爭人頭支票」實乃證人朱進財（未據起訴）應「
    徐明弘」之邀，於88年6月2日，以其本人名義向士林農會所
    申請開設之「人頭戶支票」（帳號：「000000000」）。此
    除有前揭支票暨退票理由單（均影本；偵字第2821號偵查卷
    第3-4頁）、臺北市票據交換所90年8月13日（90）北票字第
    4757號函暨支票存款不足退票明細（2821號偵查卷第25-26
    頁）、臺北市士林區農會90年8月14日士農文字第465號函暨
    朱進財開戶資料、交易明細、退票紀錄明細、公告拒絕往來
    之中央日報（均影本；2821號偵查卷第28-39頁）在卷可憑
    ，觀諸證人朱進財結稱：「上開支票帳戶確係『徐明弘』指
    示伊向士林農會所申辦無誤，且經核給之空白支票（包括伊
    申辦帳戶時所留存之印鑑章）亦係統交由『徐明弘』1人使
    用；且上開支票帳戶申辦迄今，伊既不知相關支票經簽發之
    實際情形，亦全無使簽發支票如期兌現之經濟能力；伊於申
    辦此支票帳戶之初，即無使用支票或擔保兌現之意，至於被
    告持以代價金交付之『系爭人頭支票』，其上載字跡更絕非
    出於伊之親筆」等情詞（見原審96年7月25日審判筆錄第5-6
    頁），益足析其梗概。按支票為「流通證券」，持票人將自
    己或他人所簽發之支票背書轉讓予第三人，於到期日由持票
    人持向金融機構請求付款，為支票代替現金作為支付工具之
    基本制度設計，從而金融行庫就支票之申領莫不依一定之債
    信標準或審核與行庫往來之一定業績後始予核發，以維交易
    信賴及社會經濟秩序；乃「徐明弘」竟招攬毫無付款能力及
    意願之朱進財向士林農會申辦前揭支票帳戶，並於取得所核
    給之空白支票以後，但憑個人喜好而恣意填載票面金額，雖
    「徐明弘」持以開票之初，亦均令所簽發支票如期兌現，然
    觀其毋庸顧慮發票人（朱進財）存款究否充足即任意代替發
    票人（朱進財）簽發支票之行止，其意在藉此「人頭戶支票
    」詐騙他人財物之動機、目的，實已不言可喻！換言之，「
    徐明弘」係為遂其利用「人頭戶支票」詐騙他人財物之目的
    ，方招攬證人朱進財，於88年6月2日，以「朱進財」本人名
    義向士林農會申請開設支票存款帳戶，藉以取得士林農會所
    發給、帳號為「000000000」之空白支票簿；且為培養上開
    支票信用，俾取信於與之互有交易往來之不特定第三人，「
    徐明弘」持以開票之初，方令所簽發支票如期兌現等事實，
    尤屬灼然，而無可疑。
  3.茲被告固託詞「客票」，而迭以其不知「系爭人頭支票」實
    乃「徐明弘」藉由「人頭」朱進財之名義申設帳戶所取得之
    「人頭戶支票」（即俗稱之「芭樂票」）；且其與「徐明弘
    」或朱進財彼此亦互不相識云云置辯。惟查：
  (1)首觀證人朱進財到庭結稱：「85、86年間，我與『徐明弘』
    因在同一獄所服刑而相互結識。我2人出獄後，『徐明弘』
    除將他經手的福生公司轉給我繼續經營，並對我表示他朋友
    即被告在桃園的烤漆工廠（禾鎮公司）有經營困難，要我以
    福生公司名義承接上開烤漆工廠。只不過，接手工廠的細節
    ，均係由『徐明弘』與被告直接洽談，至我本人則未曾參與
    。其間，『徐明弘』亦曾一度以烤漆工廠人手不足為由，要
    我先帶一些工人過去充當臨時工（以我當時所見，桃園烤漆
    工廠的工人已所剩無幾，故而須要我們一群人下去當臨時工
    ，負責烤漆），前、後大約20天左右，被告也知道我在他工
    廠擔任臨時工之事，因為我曾經幫被告開車送工人去上工。
    惟我在被告工廠充當臨時工的薪資，則是『徐明弘』拿給我
    的。後來，『徐明弘』又對我表示烤漆工廠（禾鎮公司）似
    乎有租約問題而須搬遷，並要我在某一日晚上，到桃園烤漆
    工廠幫忙，桃園烤漆工廠遂亦就此結束營業」等語（見原審
    96年7月25日審判筆錄第8-10頁、第4-5頁），顯見被告所稱
    伊不認識「徐明弘」或朱進財云云，實屬諉詞，益可徵諸被
    告與「徐明弘」有一定的私交之事實！據此以觀，被告一再
    藉詞不認識「徐明弘」或朱進財，辯稱其不知「系爭人頭支
    票」實乃「人頭戶支票」云云，自客觀以言，已難昭人信服
    ，且尤足反徵被告之飾詞情虛。
  (2)其次，姑不論被告飾稱自己與「徐明弘」或朱進財彼此互不
    相識云云之目的究竟何在；存入或轉入支票帳戶之各筆項款
    ，無非係專供該帳戶支票之提示兌現。此除係吾人按諸日常
    生活經驗所足可體察，更不容身為公司負責人之被告諉稱不
    知！乃細繹上開朱進財開戶資料暨其帳戶交易明細（2821號
    偵查卷第29-37頁），曾將各筆項款存入、轉入首開帳戶俾
    供所簽發「人頭戶支票」提示兌領者，除「徐明弘」、朱進
    財之外，被告亦曾陸續於(甲)88年10月8日；(乙)88年10月30日
    ；(丙)88年11月2日；(丁)88年11月5日；(戊)88年11月10日；(己)88
    年11月18日；(庚)88年12月22日；(辛)89年1月25日；(壬)89年3月
    14日，將金額不等之項款以電匯方式轉入首開帳戶，俾供其
    「人頭戶支票」陸續提示兌領！苟謂被告所指「客票」云云
    非虛，則其反於常態，以「執票人」身分，將數目不等之各
    筆項款存入（轉入）首開帳戶，俾供自己（執票人）如期兌
    領之目的何在？尤以「系爭人頭支票」經屆期提示不獲付款
    ，被告非特不思向其「前手」索償（按：被告既指「客票」
    云云，則就令所指「不認識發票人朱進財」云云非虛，「系
    爭人頭支票」亦非發票人朱進財所直接交付，然其亦必有所
    由收受之轉讓「前手」），反於89年5月5日，藉詞「退補」
    以向「後手」丙○○索回「系爭人頭支票」，而甘於承擔雙
    重之損失。此除有卷附「載有89年5月5日收回支票1張，丁○○」之「系爭人頭支票」影本1紙可稽（偵字第2821號偵
    查卷第3頁），並經原審當庭向被告確認無誤（見原審96年7
    月4日準備程序筆錄第7頁）。則若謂所辯不知「系爭人頭支
    票」乃「徐明弘」藉由「人頭」朱進財名義申設帳戶所取得
    之「人頭戶支票」云云屬實，核其甘願蒙受雙重損失之行止
    ，實亦令人匪思！據此推敲，「被告明知首開支票係其友人
    『徐明弘』藉由『人頭』朱進財之名義申設帳戶所取得之『
    人頭戶支票』，猶為圖緩解禾鎮公司債款屆期之龐大壓力，
    而自88年10月間起，陸續以不詳代價，向『徐明弘』換取首
    開支票簽發使用，俾其先以首開支票假充『客票』持向不特
    定之第三人調現週轉，再利用各該發票日期之先、後時差換
    取期限利益，藉此『以債養債』方式，使所簽發之各該支票
    得以依序兌現，而暫解禾鎮公司燃眉之急」等情節，實已昭
    然。
  4.茲單就本案現存事證而論，固尚無從證明被告早在「徐明弘
    」邀同證人朱進財申辦首開「人頭戶支票」之初，即與「徐
    明弘」互有藉此詐騙財物之犯意聯絡及其行為分擔；惟細觀
    上開帳戶交易明細（2821號偵查卷第35-37頁），實已足見
    系爭支票帳戶自88年11月30日起，即迭有「因存款不足、透
    支過額，致屢遭士林農會依票據交換所之規定，逕予扣除違
    約金」之相關紀錄。準此，被告就其輪替持票調現終有窮盡
    之時，自當有所認知！尤以被告所持以簽發使用者既係「人
    頭戶支票」，則其理當認識朱進財或「徐明弘」均無使其簽
    發支票如期兌現之客觀可能。職此，不論被告於簽發使用「
    系爭人頭支票」之初，其主觀上有無「該紙支票必定不能兌
    現」之確信，被告對於「該紙支票可能提示不獲付款」乙節
    ，仍應具備相當且合理之預見！詎其竟為一己之私，執意以
    「系爭人頭支票」權充「客票」而代買賣價金之交付，藉此
    取得丙○○所給付之塑膠材料乙批，則其主觀上，顯然有容
    忍並允許「系爭人頭支票」屆期提示不獲付款之未必故意（
    即其顯然具備為自己不法所有之意圖暨詐取他人財物之未必
    故意）；其客觀上，則亦確有實施詐術使人（丙○○）陷於
    錯誤而交付財物（塑膠材料）之行為，此殆無可疑。
  5.末按一般所謂之「人頭支票」、「芭樂票」係指無法兌現之
    空頭支票，此又可分為未獲授權，冒用他人名義開戶、申領
    之支票，及委請知情之人以相當對價或其他方式，至金融行
    庫設立帳戶並請領甲存支票供自己使用，亦即發票名義人知
    情，並志願充為「人頭」概括授權他人簽發之支票二種。後
    者因發票名義人志願充為人頭，以其名義開戶及申領支票供
    他人簽發使用，該他人及經該他人同意而簽發之人，已得發
    票人即「人頭」之直接或間接概括授權而簽發，雖不成立偽
    造有價證券罪，然上開提供人頭設立帳戶者，帳戶內通常並
    無足夠支付支票金額之存款，跳票之機率甚高，則其提供「
    人頭支票」予他人使用，對於所提供之空白支票，係供知情
    之徵求者（或其下手）接續填載金額及發票日期，以完成支
    票之簽發行為，使生票據法上效力，然後持以向不知情之人
    （被害人）詐財，自是知之甚稔。從而提供者係與知情而完
    成支票簽發持以行使之徵求者，相互利用其一部行為，以完
    成其犯罪目的，對於徵求者持以行使所犯詐欺取財罪，自具
    有犯意聯絡及行為分擔，應成立共同正犯（最高法院95年度
    臺上字第3326號判決意旨參照）。茲證人朱進財既無擔保首
    開「人頭戶支票」如期兌現之經濟能力暨其主觀意願，猶應
    「徐明弘」之所請，於88年6月2日，以其本人名義向士林農
    會申請開設支票帳戶，並將其「人頭戶支票」及發票印鑑章
    逕交「徐明弘」但憑個人喜好而恣意簽發使用，則其就首開
    「人頭戶支票」經恃以向不知情之被害人詐取財物之犯罪行
    為，自應負共同正犯之刑事責任；又被告既自88年10月間起
    ，陸續以不詳代價，向「徐明弘」換取首開「人頭戶支票」
    以簽發使用，則本此同旨，無論「徐明弘」抑或朱進財，就
    被告利用「系爭人頭支票」向丙○○詐欺取財之犯行，當均
    無從推諉，是證人朱進財、「徐明弘」與被告就關此詐欺取
    財犯罪，當亦須承擔共同正犯之刑事責任；換言之，彼等間
    之犯意聯絡及其行為分擔，要無可疑。
  6.綜上，因認被告所辯，尚無可取；本案事證明確，被告如本
    判決事實欄一(二)所載之詐欺取財之犯行，亦堪認定。
  (二)如本判決事實欄一(二)所指被告詐欺取財（空白支票）、偽造
    有價證券之犯罪事實：
  1.「茲以乙○○積欠被告前夫甲○○60,000元未償，被告遂自
    90年1月間起，轉而代其前夫甲○○向乙○○追討債款，並
    經乙○○以其申辦所餘之銀行支票開立票面金額各為10,000
    元之支票4紙以代舊債清償，暨以『銀行支票業經用罄且其
    票據信用不佳、無從再為申領』等情詞希允展延餘款（20,0
    00元）期限。乃被告為圖取乙○○之空白支票俾己自由使用
    ，竟藉『催討餘款（20,000元）』為名，先經乙○○首肯而
    代之向富邦民生銀行申領空白支票使用；再佯以『禾鎮公司
    刻需現金200,000元週轉』，俾趁勢對乙○○提出『借票調
    現』之要求；繼而或託稱『乙○○所餘欠款（20,000元）可
    逕自借票調現之項款扣除』，或藉口『各該金主之借款金額
    暨其還款日期均未敲定，以致無從憑以決定各該票面金額暨
    其發票日期之填載內容』，使乙○○陷於錯誤而於90年2月
    26日，將業經其本人蓋用發票印章暨其票號分別為AU000000
    0、AU0000000、AU0000000、AU0000000之富邦民生銀行空白
    支票4紙（支票帳號：000000000）持交被告」，詳如本判決
    事實欄一(二)1.之所載。此觀證人乙○○於原審、本院到庭均
    結稱：「（問：你與被告、甲○○有無任何債權債務關係？
    ）有。我曾經向甲○○借60,000元，時間在86、87年間。（
    問：上開項款還款情形如何？）90年的農曆年前即90年1月
    左右，被告打電話給我，叫我將上開借款還給甲○○，後來
    我便開票面金額10,000元的支票4張，親手交給被告以代上
    開項款清償。過完年後即2月時，被告又打電話給我，向我
    追討餘款20,000元，我當時手頭緊，便對被告稱，可否展期
    到下個月（3月）再還，被告回稱不可，並說他認識富邦銀
    行民生分行的內部人員，可以幫我請票，當時我心想這根本
    不可能，所以我沒有明白拒絕，沒想到後來隔沒有多久我又
    接獲被告來電，被告表示票已經請下來了，叫我到富邦銀行
    民生分行門口去拿4張支票，我依約到場後，沒有看到被告
    ，反而又接到他的電話，被告叫我自己去銀行裡面領支票，
    領到支票後再到建國北路上的郵局門口與他會合，我領得支
    票4張，依約與被告會面後，因為我想我真的還欠他20,000
    元，所以我便問被告這20,000元要如何分配在4張支票或是
    填寫在1張支票還他，被告當場表示他經濟困難，希望我可
    以提供支票給他週轉，並說他需要200,000元，倘若我願意
    借他週轉，我欠的20,000元餘款就從借給他週轉的200,000
    元中扣掉，我當時認為我自己困難時，也有獲得他們的幫忙
    ，現在被告經濟困難，我也應該有所回饋，所以我就答應被
    告的請求。因被告表示要週轉200,000元，我便詢問那這200
    ,000 元要如何開票，我的意思是4張支票要如何填寫，被告
    回答他的金主不一樣，所以要拿票回去問金主，我才會把4
    張空白支票交給被告，讓他可以獲得200,000元的週轉」（
    見原審96年8月29日審判筆錄第2-3頁、本院97年5月8日審判
    筆錄）等語自明。
  2.「被告取得如1.所述之空白支票4紙後，明知其祇於『各該
    票面金額合計未逾200,000元之範圍以內』，方有權代乙○○填寫各該發票金額暨其發票日期，猶意圖供行使之用，接
    續在票號分別為AU0000000、AU0000000之空白支票2紙，分
    別填寫發票日期90年6月10日、90年6月30日暨其票面金額68
    8,390元、135,000元，擅自逾越授權範圍代乙○○完成其發
    票行為，詳如附表之所示。其後，復或持如附表編號所示
    ，票面金額688,390元之支票1紙，經由不知情之戊○○轉交
    王紓綺以借調現款；或持如附表編號所示，票面金額135,
    000元之支票1紙，經由不知情之何俊禮背書轉交朱榮裕以借
    款調現」，詳如本判決事實欄一(二)2.之所載。此亦經證人乙○○指述歷歷（偵緝字第883號偵查卷第57-58頁、偵字第88
    94號偵查卷第7-9頁），且有富邦商業銀行退票備查卡（偵
    緝字第352號偵查卷第82頁）、如附表編號所示支票正反
    面影本（偵字第8894號偵查卷第16頁）在卷暨如附表編號
    所示支票原本（偵緝字第352號偵查卷第129頁之證物袋內）
    扣案可佐。
  3.茲被告雖辯稱：因乙○○積欠甲○○項款未償，且其金額累
    計並已高達「700,000元--800,000元」，為求抵償，乙○○
    方簽發如附表所示之空白支票2張持交甲○○，俾用以清償
    欠款；又附表編號所示支票，固曾經甲○○持交伊背書轉
    由戊○○代為調現，惟附表編號所示支票，則非經伊持交
    他人而流通在外（見原審96年7月4日準備程序筆錄第9頁、
    第16-17頁）云云。然查：
  (1)附表編號所示支票，係經被告背書轉讓，由戊○○代為持
    向王紓綺調現。此首經被告坦承無誤（見原審96年7月4日準
    備程序筆錄第9頁、第16-17頁），核與證人戊○○（見偵字
    第8894號卷第11-13頁）、王紓綺（見偵字第8894號偵查卷
    第15頁）證述之情節相符，且有業經被告背書轉讓之附表編
    號所示支票正反面影本（偵字第8894號卷第16頁）附卷足
    考。至被告固否認如附表編號所示支票，亦係經其持向他
    人週轉調現（原審96年7月4日準備程序筆錄第9頁、第16-17
    頁）云云，惟附表編號所示支票，確曾經案外人何俊禮背
    書轉讓俾持向朱榮裕調借如票面金額所示項款。此均經證人
    朱榮裕（偵緝字第352號卷第127-128頁）證述綦詳，並有證
    人朱榮裕當庭提交予檢察官之附表編號所示支票原本（偵
    緝字第352號卷第129頁之證物袋內）扣案可佐。且被告雖聲
    稱不認識背書人「何俊禮」（原審96年7月4日準備程序筆錄
    第9頁、第16-17頁）云云，然附表編號所示支票之「票面
    金額（包括國字大寫、阿拉伯數字二部分）暨其發票日期」
    ，均係出於被告親筆乙節，則迭經被告確認在卷（見原審96
    年7月4日準備程序筆錄第9頁、第16- 17頁）。是苟被告於
    空白支票補充記載如附表編號所示之「票面金額暨其發票
    日期」而完成發票行為之目的，並非意在行使交付，則其此
    舉之目的究竟何在？尤有進者，姑不論被告所辯「乙○○交
    付空白支票之原因」究否可採，被告既坦稱其確曾持有涉案
    支票（按：無論係證人乙○○證述之「直接交付」，抑或被
    告辯稱之「經由前夫甲○○轉交」，核均無礙被告曾經持有
    涉案「空白支票」之事實），該支票復係經被告補充記載如
    附表編號所示之「票面金額暨其發票日期」，始由「何俊
    禮」背書轉讓暨持向朱榮裕調借現款，勾稽以觀，附表編號
    所示支票，或係被告直接持交「何俊禮」，或係被告經由
    第三人持交「何俊禮」，再由「何俊禮」背書轉讓而流通在
    外之事實，要無可疑。據此，所辯「附表編號所示支票，
    尚非經伊持交他人而流通在外」云云，自非可採，且尤足反
    徵被告利用「何俊禮」年籍不明、無從傳喚而飾詞圖卸之居
    心！
  (2)被告固又指「乙○○交付空白支票係為抵償欠款」；惟倘所
    指「抵償欠款」云云非虛，乙○○實已無交付其「空白支票
    」之理！蓋既曰「抵償欠款」，則其「票載面額」必係所稱
    「欠款金額」，就令除本金外猶有利息之加計，然其應付總
    額仍屬可得確定而可事先核算。乃被告非特要求提供「空白
    支票」，更恃「因為我當時不知道金主即告訴人戊○○與我
    們間結清的數字是多少」（見原審96年7月4日準備程序筆錄
    第10頁）云云，資為其索討「空白支票」之事由，互核勾稽
    上情以觀，所指「空白支票」與「積欠項款」之迥不相牟，
    實屬灼然至明，甚足彰顯被告之飾詞情虛！
  (3)實則，「乙○○曾於90年2月26日，交付業經蓋用其發票印
    章，票號分別為AU0000000、AU0000000、AU0000000、AU000
    0000之富邦民生銀行空白支票4紙（支票帳號：000000000）
    予被告本人親收」，此非特迭經證人乙○○指述歷歷，並有
    票號分別為AU0000000、AU0000000、AU0000000、AU0000000
    之富邦民生銀行「支票存根」附卷足考（偵字第8894號卷第
    19頁）。而上開「支票存根」所載之「丁○○2/26」，確係
    被告親筆所書之事實，亦為被告所不否認（見原審96年7月4
    日準備程序筆錄第12頁）。據此推毃，所指「乙○○積欠甲○○項款未償而簽發金額、日期空白之支票予甲○○；甲○○再將之轉交予被告」云云之不實，已屬不言可喻。更何況
    ，被告藉由上開方式使乙○○交付空白支票4紙後，為使乙○○深信其所言非虛，則曾持票載金額均為「50,000元」暨
    其票號各為AU0000000、AU0000000、AU0000 000、AU000000
    0之富邦民生銀行支票「影本」4紙交乙○○收執。此除經證
    人乙○○證稱：「... 這4張支票就是我交給被告。這4張支
    票是我先將空白支票4張交給被告，過程如我剛剛所言，隔
    了4、5天後，被告拿這4張支票影本給我看，跟我說這就是
    我開給他的4張空白支票，他並各開票面金額5萬元，用來讓
    我相信，他開票的金額沒有超過我答應的20萬元。（被告是
    否當面交給你看否？）是，但當面交給我看的就是卷附影本
    。（該次見面是被告約你或是你約被告？）是被告約我。」
    （見原審96年8月29日審判筆錄第5頁）等語明確，並有票載
    金額均為「50,000元」之票號AU0000000、AU0000000、AU00
    00000、AU0000000之富邦民生銀行支票「影本」4紙（偵字
    第8894號偵查卷第17-18頁）附卷足考；而被告更曾一再表
    示票載金額均為「50,000元」之上開支票「影本」4紙，其
    上所載「金額、日期」均是其親筆所書無誤（偵緝字第879
    號偵查卷第84頁、偵緝字第352號偵查卷第53頁）。則苟非
    被告藉詞向乙○○騙取空白支票在先、復逾越其授權範圍而
    填寫金額在後，繼而利用「影印支票、塗去影本上載金額（
    688,390元、135,000元）、重新於此影本補填金額（50,000
    元）暨持以影印」之方式製造假像，證人乙○○又如何能提
    出票載金額均為「50,000元」且其「金額、日期」均係出於
    被告親筆之票號AU000000 0、AU0000000、AU0000000、AU00
    00000富邦民生銀行支票「影本」4紙以佐其實？尤以被告雖
    一再指「證人乙○○證稱僅積欠甲○○60,000元，並業經以
    其剩餘帳戶支票開立票面金額各為10,000元之支票4紙清償
    俱非實在」，然其就證人乙○○所提出票面金額各為10,000
    元之支票4紙，何以均載有「丁○○」之親筆簽名背書，則
    始終無從提出合理解釋（偵緝字第879號卷第106-109頁、偵
    緝字第352號卷第53頁），且細繹上揭票面金額各為10,000
    元之支票4紙，除被告「丁○○」之親筆簽名背書，更在在
    可見如附表編號支票所載之「何俊禮」簽名背書（偵緝字
    第879號卷第108-109頁），據此反覆勾稽，非特已足認附表
    編號所示支票，確係被告交由「何俊禮」背書轉讓以持向
    朱榮裕調借現款無誤，更足可說明被告詐騙乙○○交付空白
    支票4紙，其主觀上已然具備為自己不法所有之意圖暨其逾
    越授權範圍而代乙○○發票之事實。被告辯護人為被告辯護
    稱：戊○○於警詢中有稱乙○○願意還錢，顯然乙○○同意
    被告開票云云，惟以支票既屬乙○○交付被告使用，乙○○
    既屬發票人當應負發票人責任，然不能因此認定被告逾越授
    權範圍之金額部分，乙○○有同意授權被告開立。
  4.綜上所述，因認被告所辯，委無可採；本案事證明確，被告
    如本判決事實欄一(二)所載之詐欺取財（空白支票）、偽造有
    價證券之犯行，均堪認定。
  (三)至被告前夫甲○○固曾於偵查中到庭為附和被告辯解之陳述
    ，惟稽其所證，或前後齟齬，或違背常理，尤以一概無從推
    翻前揭不利被告之事證，復與本案犯罪事實之認定無涉，爰
    不就此贅為論述指駁；又細繹被告暨其前夫甲○○之歷次所
    陳，被告前夫甲○○雖就禾鎮公司之營運併有參與，然因被
    告及其前夫甲○○一概否認涉案，是本院自亦無從辨明甲○○與被告彼此間，就如本判決事實欄所載之各起犯行，其主
    觀上有無犯意之聯絡，及其客觀上有無行為之分擔！遑論祇
    憑「甲○○參與禾鎮公司營運」之事實，即驟論甲○○與被
    告係共犯如本判決事實欄所載各起犯行之共同正犯。為免疑
    異，爰特此指明。
三、論罪科刑
  (一)按支票為設權證券，其權利之發生必須作成證券；支票亦屬
    有價證券，其權利之行使或處分必須佔有該證券，是支票權
    利之發生、行使及處分既與證券之作成或佔有具有不可分離
    之關係，自亦具有「物」之性質，而得為詐欺取財罪之犯罪
    客體，非僅止於單純之權利或財產上之利益；又證人乙○○
    所交付之支票4張，雖僅由證人乙○○蓋用其支票帳戶印鑑
    章，而俱無票面金額及發票日期之填載，然無論何時何地，
    祇須補為票面金額暨其發票日期之填載，上開支票即得自由
    流通使用，是自不因其票面暫無金額或日期之記載，而影響
    其得為詐欺取財罪之犯罪客體之「物」之性質。又刑法上之
    偽造文書或偽造有價證券罪，係以無製作權之人冒用他人名
    義製作文書或簽發有價證券為構成要件之一，如行為人係基
    於有製作權人之授權而製作，固不能謂無製作權，惟若逾越
    授權之範圍而製作，即不得以曾獲授權而免其偽造文書或偽
    造有價證券之罪責（見最高法院93年臺上字第6311號判決意
    旨參照）；至在票據上簽名者，依票上所載文義負責，二人
    以上共同簽名時，應連帶負責。票據法第5條亦定有明定。
  (二)核被告如本判決事實欄一(一)所載，持用「人頭戶支票」以代
    買賣價金之交付俾取得他人財物，係犯刑法第339條第1項之
    詐欺取財罪；至被告如本判決事實欄一(二)1.所載，使乙○○
    陷於錯誤而交付業經蓋用發票人印鑑章之空白支票4紙，亦
    係犯刑法第339條第1項之詐欺取財罪；如本判決事實欄一(二)
    2.所載，逾越授權範圍填寫票面金額而代乙○○完成發票行
    為，則併係犯刑法第201條第1項之偽造有價證券罪。
  (三)查刑法第201條第1項、第339條第1項之規定，無論觀其構成
    要件，抑其法律效果，固因俱無變動，而無法律變更暨新舊
    法律比較之可言，惟因刑法第201條第1項之罰金法定本刑僅
    規定「（新臺幣）三千元以下罰金」、刑法第339條第1項之
    罰金法定本刑則僅規定「（新臺幣）一千元以下罰金」，是
    其最低數額之宣告，即應回歸適用刑法第33條第5款之總則
    規定限制。又被告行為後，刑法第33條第5款所定之罰金刑
    最低數額，業於94年2月2日修正公布，並自95年7月1日開始
    施行；茲依修正前刑法第33條第5款「罰金：（銀元）1元以
    上。」暨現行法規所定貨幣單位折算新臺幣條例第二條所定
    折算比例而為換算，本法之罰金最低額度本應為銀元1元即
    新臺幣3元。乃依修正後刑法第33條第5款規定，即「罰金：
    新臺幣1,00 0元以上，以百元計算之。」本法之罰金最低額
    度業已提高為新臺幣1,000元。據此而為比較適用，修正後
    刑法第33條第5款之規定，顯然較不利於被告，本諸刑法第2
    條第1項所揭櫫之「從舊從輕」原則，本法有關罰金刑之宣
    告，自仍應適用修正前刑法第33條第5款規定，以銀元1元即
    新臺幣3元為其所得宣告之最低數額（見最高法院95年度第8
    次刑事庭會議決議三(一)1.參照）。
  (四)被告持以借款而行使偽造有價證券之低度行為，亦應為偽造
    有價證券之高度行為所吸收，不另論罪。又被告同時偽造同
    一被害人之多張支票，其被害法益要屬同一，是自不能以其
    偽造之文書件數或支票張數以計算其侵害法益（最高法院73
    年臺上字第3629號、86年臺上字第3295號判例意旨參照）；
    查被告逾越授權範圍，以乙○○之名義開立如附表所示支票
    2紙，所侵害之法益既屬單一，自應論以單純一罪。再按，
    意圖行使而偽造有價證券，其效用本係在求非法取得他人財
    物，是行使偽造有價證券之行為，原即具有詐欺取財之本質
    ，故倘行使偽造有價證券而使之交付者，即係該證券本身之
    價值，其詐欺取財仍屬行使偽造有價證券之行為，而無另論
    以詐欺罪名之餘地（最高法院43年臺非字第45號判例意旨參
    照）。即以本判決事實欄一(二)2.所載情節而論，被告逾越授
    權範圍，乙○○之名義開立如附表所示支票2紙，其目的係
    為獲取相當於票面金額之項款，則其所得者，自係前揭偽造
    本票本身之價值，是其雖分別持向王紓綺、朱榮裕借款，然
    此尚毋庸另論其詐欺罪名。
  (五)查被告與「徐明弘」、朱進財間，就本判決事實欄一(一)所載
    之詐欺取財犯行，皆有犯意聯絡及其行為分擔，均為共同正
    犯。
  (六)查被告行為後，刑法固已廢除「牽連犯」應從一重罪處斷及
    「連續犯」應論以一罪等規定；惟犯一罪而其方法或結果之
    行為，均在新法施行前者，新法施行後，應依新法第二條第
    一項之規定，適用最有利於行為人之法律；而連續數行為而
    犯同一之罪名，倘均在新法施行前者，於新法施行後，亦應
    依刑法第2條第1項之規定，適用最有利於行為人之法律（最
    高法院95年度第8次刑事庭會議決議五(三)(四)意旨參照）。茲
    以被告所犯如本判決事實欄一(二)1.之所載，使乙○○陷於錯
    誤而交付業經蓋用發票人印鑑章之空白支票4紙，無非係為
    遂其如本判決事實欄一(二)2.所載之逾越授權範圍填寫票面金
    額而偽造有價證券罪，所犯刑法第339條第1項詐欺取財罪（
    空白支票）及同法第201條第1項偽造有價證券罪，顯有方法
    、結果之牽連關係，尤以復均在刑法廢除「牽連犯」規定以
    前之所犯，按諸修正前刑法第55條規定，本應依牽連犯之規
    定，從一較重之罪處斷，較之新法刪除牽連犯規定而應一律
    予以數罪併罰之情節，修正前之規定顯然較有利於被告，本
    諸刑法第2條第1項所揭櫫之「從舊從新」原則，本案即應適
    用修正前刑法第55條規定，即被告如本判決事實欄一(二)1.2.
    所犯上開二罪，既有方法、結果之牽連關係，自應從一較重
    之刑法第201條第1項之偽造有價證券罪處斷。
  (七)又起訴書雖漏未論引刑法第201條第1項之偽造有價證券罪名
    ，併誤以被告分持附表所示支票向王紓綺、朱榮裕借款之所
    為，應另論以詐欺罪名云云；然按犯罪是否起訴，應以起訴
    書所載事實為準，不以所引法條為唯一依據（參照最高法院
    64年臺非字第142號判例意旨）。茲起訴書之犯罪事實既曾
    概略敘及「被告逾越授權範圍而填具支票金額俾持以行使」
    等緣由，則自應視為被告關此意圖行使而偽造有價證券犯行
    事實業經併為起訴。據此，本院自專就此部分併予審理（公
    訴人於原審於無礙於起訴範圍情況下，當庭追加「刑法第20
    1條第1項之罪」）。
  (八)被告所犯判決事實欄一(一)所犯之刑法第339條第1項之詐欺取
    財罪與事實欄一(二)所犯，應從一重處斷之刑法第201條第1項
    之偽造有價證券罪間，其犯意各別、行為互殊、罪名有異，
    應予分論併罰。
  (九)刑之酌科
  1.查被告行為後，刑法第51條第5款業併有修正；又依刑法第5
    1條定應執行之刑時，倘於裁判確定前犯數罪，其中一罪在
    新法施行前者，於新法施行後，亦應為新舊法律之比較適用
    （最高法院95年度第8次刑事庭決議(一)參照）。茲修正前刑
    法第51條第5款原係規定：「宣告多數有期徒刑者，於各刑
    中之最長期以上，各刑合併之刑期以下，定其刑期。但不得
    逾二十年。」修正後刑法第51條第5款則係規定：「宣告多
    數有期徒刑者，於各刑中之最長期以上，各刑合併之刑期以
    下，定其刑期。但不得逾三十年。」比較新舊法律，修正後
    之刑法第51條第5款規定，顯然較不利於行為人即被告，按
    諸首開說明，本件自應適用修正前刑法第51條第5款規定，
    以定其應執行之刑。
  2.原審因認被告關於詐欺及偽造有價證券部分罪證明確，予以
    論罪科刑，並引用刑法第2條第1項、第201條第1項、第339
    條第1項、第205條、修正前刑法第55條、第51條第5款，刑
    法施行法第1條之1，中華民國九十六年罪犯減刑條例第2條
    第1項第3款、第7條、第11條之規定。並審酌被告身為禾鎮
    公司實際負責人，不思以正當方式圖紓困境，反妄圖藉行使
    業務上登載不實文書以逃漏稅捐、行使「人頭戶支票」以詐
    騙財物、逾越授權範圍而偽造有價證券並持以行使等方式以
    渡難關，觀念殊非可取；兼以犯後猶不知改悔、一再圖卸己
    責等一切情狀，分別量處詐欺罪部分有期徒刑8月， 偽造有
    價證券罪部分有期徒刑3年6月。並以被告所犯事實欄一(一)係
    在96年4月24日以前， 符合中華民國九十六年罪犯減刑條例
    第2條第1項減刑之規定，依法減刑2分之1。對於附表編號
    所示之偽造支票1紙，雖未據扣案， 然亦無從證明業經毀損
    滅失，併同扣案如附表編號所示之偽造支票1紙， 均予依
    刑法第205條宣告沒收。核其認事用法並無不合，量刑亦稱
    妥適，上訴人即被告上訴意旨仍執前詞，指摘原判決不當，
    請求撤銷改判，並無理由，上訴應予駁回。
據上論斷，應依刑事訴訟法第368條，判決如主文。
本案經檢察官羅建勛到庭執行職務。
中    華    民    國    97    年    10    月    2     日
            刑事第４庭    審判長法  官  陳筱珮
                                法  官  鄭水銓
                                法  官  周煙平
以上正本證明與原本無異。
偽造有價證券部分如不服本判決，應於收受送達後十日內向本院
提出上訴書狀，其未敘述上訴之理由者並得於提起上訴後十日內
向本院補提理由書（均須按他造當事人之人數附繕本）。
其餘不得上訴。
                                書記官  蕭麗珍
中    華    民    國    97    年    10    月    7     日
附錄：本案論罪科刑法條全文
刑法第339條第1項
意圖為自己或第三人不法之所有，以詐術使人將本人或第三人之
物交付者，處5年以下有期徒刑、拘役或科或併科1千元以下罰金
。
以前項方法得財產上不法之利益或使第三人得之者，亦同。
前二項之未遂犯罰之。
【附表】
┌──┬───────┬──────┬─────┬─────┬────────┐
│編號│ 發   票   日 │ 票 面 金 額│ 發 票 人 │ 支票號碼 │ 付  款  銀  行 │
│    │              │ （新臺幣） │          │          │                │
├──┼───────┼──────┼─────┼─────┼────────┤
│  │ 90年6 月10日 │ 688,390 元 │ 乙 ○ ○ │AU0000000 │富邦銀行民生分行│
├──┼───────┼──────┼─────┼─────┼────────┤
│  │ 90年6 月30日 │ 135,000 元 │ 乙 ○ ○ │AU0000000 │富邦銀行民生分行│
└──┴───────┴──────┴─────┴─────┴────────┘


司法院資訊處製作；財團法人民間司法改革基金會備份。
